【裁判字號】    91,訴,3334
【裁判日期】    920312
【裁判案由】    清償借款
【裁判全文】
臺灣高雄地方法院民事判決  九十一年訴字第三三三四號
    原      告  高新商業銀行股份有限公司
    法定代理人  丁○○
    訴訟代理人  丙○○
    被      告  乙○○  原住高.
                        現應.
                甲○○○  原住.
                          現.
右當事人間請求清償借款事件，本院判決如左：
    主      文
被告應連帶給付原告新臺幣貳佰伍拾伍萬仟貳佰柒拾伍元，及其中新臺幣貳佰肆拾
陸萬肆仟伍佰伍拾肆元部分，自民國九十一年八月二十一日起至清償日止，按年息百
分之八點五五計算之利息，並自民國九十一年九月二十一日起至清償日止，逾期在六
個月以內者，按上開利率百分之十，逾期超過六個月者，按上開利率百分之二十計算
違約金。
訴訟費用由被告連帶負擔。
    事      實
甲、原告方面：
  一、聲明：如主文第一項所示。
  二、陳述：被告乙○○於民國（下同）八十九年十一月十七日，邀被告甲○○○為
      連帶保證人，向原告借款新臺幣（下同）七百五十萬元，約定到期日為九十年
      十一月十一日，且自借款日起，按月付息，借款到期一次清償本息，利息則按
      年息百分之八點五五，如未按期繳息時，視為借款全部到期，除仍按上開利率
      計息外，自逾期之日起六個月以內者，按上開利率百分之十，逾期超過六個月
      部份，按上開約定利率百分之二十計付違約金。另並未約定有關清償債務抵充
      之順序，故依民法第三百二十一條至第三百二十三條之規定為先抵充費用、再
      充利息、次充本金。詎被告乙○○於借款後，自九十年八月十二日起，即未繳
      納利息，依約借款債務視為全部到期。嗣經原告聲請臺灣高雄地方法院民事執
      行處以九十一年度執字第四０二八號拍賣抵押物強制執行事件，拍賣所得價金
      共計七百三十八萬八千五百元，扣除應優先分配之執行費用六萬八千七百三十
      元及土地增值稅一百六十二萬七千二百六十二元，並經法院先予抵充，算至九
      十一年八月二十日止之利息六十五萬七千零六十二元及違約金八萬八千七百二
      十一元部分，是原告分配受償五百六十九萬二千五百零八元，然兩造既未於契
      約約定抵充順序，被告亦未指定應抵充之債務，則原告就上開該分配金額應依
      民法規定先抵充費用六萬八千七百三十元、次充利息六十五萬七千零六十二元
      、再充本金四百九十六萬六千七百一十六元，而違約金之抵充順序則應在本金
      之後，是原告之受償不足額二百五十五萬三千二百七十五元，應指本金二百四
      十六萬四千五百五十四元及自九十年九月十二日起算至九十一年八月二十日止
      違約金八萬八千七百二十一元，被告乙○○尚有如主文第一項所示之本金、利
      息及違約金未清償，而被告甲○○○為系爭借款連帶保證人，為此依消費借貸
      及連帶保證之法律關係提起本件訴訟。
  三、證據：提出借據、授信約定書、高新商業銀行（下稱高新銀行）放款單筆貸放
      攤還及收息記錄查詢單、高新銀行基本放款利率異動表、臺灣高雄地方法院民
      事執行處強制執行金額計算書分配表、戶籍謄本各一份為證。
乙、被告方面：被告均未於言詞辯論期日到場，亦均未提出準備書狀作何聲明或陳述
    。
    理      由
一、本件被告均經合法通知，均未於言詞辯論期日到場，核無民事訴訟法第三百八十
    六條各款所列情形，爰依原告聲請，由其一造辯論而為判決。
二、按訴狀送達後，原告不得將訴變更或追加他訴，但擴張或減縮應受判決事項之聲
    明者，不在此限，民事訴訟法第二百五十五條第一項第三款定有明文。本件原告
    於起訴狀請求判決被告應連帶給付原告二百五十五萬三千二百七十五元，及其中
    本金二百四十六萬四千五百五十四元部分，自九十一年八月二十一日起至清償日
    止，按年息百分之八點五五計算之利息，並自九十一年九月二十一日起至清償日
    止，逾期在六個月以內者，按上開利率百分之十，逾期超過六個月以上者，按上
    開利率百分之二十計算違約金。嗣於起訴狀繕本送達後，於本院言詞辯論期日，
    就上開違約金部分減縮變更為如主文第一項所示。其減縮違約金部分，係屬減縮
    應受判決事項之聲明，參諸前揭規定，應予准許，合先敘明。
三、經查，本件原告主張，被告乙○○於八十九年十一月十七日，邀被告甲○○○為
    連帶保證人，向原告借款七百五十萬元，約定到期日為九十年十一月十一日，且
    自借款日起，按月付息，借款到期一次清償本息，利息則按年息百分之八點五五
    ，如未按期繳息時，視為借款全部到期，除仍按上開利率計息外，自逾期之日起
    六個月以內者，按上開利率百分之十，逾期超過六個月部份，按上開約定利率百
    分之二十計付違約金。另並未約定有關清償債務抵充之順序，故依民法第三百二
    十一條至第三百二十三條之規定為先抵充費用、再充利息、次充本金。詎被告乙
    ○○於借款後，自九十年八月十二日起，即未繳納利息，依約借款債務視為全部
    到期。嗣經原告聲請臺灣高雄地方法院民事執行處以九十一年度執字第四０二八
    號拍賣抵押物強制執行事件，拍賣所得價金共計七百三十八萬八千五百元，扣除
    應優先分配之執行費用六萬八千七百三十元及土地增值稅一百六十二萬七千二百
    六十二元，並經法院先予抵充，算至九十一年八月二十日止之利息六十五萬七千
    零六十二元及違約金八萬八千七百二十一元部分，是原告分配受償五百六十九萬
    二千五百零八元，然兩造既未於契約約定抵充順序，被告亦未指定應抵充之債務
    ，則原告就上開該分配金額應依民法規定先抵充費用六萬八千七百三十元、次充
    利息六十五萬七千零六十二元、再充本金四百九十六萬六千七百一十六元，而違
    約金之抵充順序則應在本金之後，是原告之受償不足額二百五十五萬三千二百七
    十五元，應指本金二百四十六萬四千五百五十四元及自九十年九月十二日起算至
    九十一年八月二十日止違約金八萬八千七百二十一元，被告乙○○尚有如主文第
    一項所示之本金、利息及違約金未清償，而被告甲○○○為系爭借款連帶保證人
    之事實，業據其所提出之借據、授信約定書、高新銀行放款單筆貸放攤還及收息
    記錄查詢單、高新銀行基本放款利率異動表、本院民事執行處強制執行金額計算
    書分配表各一份等件為證，核屬相符，且被告均經合法通知，既均未到庭陳述，
    又均未提出任何書狀或證據供本院斟酌，原告之上開主張，自堪信為真實。
四、本件原告起訴之上揭主張有無理由，茲分述如下：
  (一)按稱消費借貸者，謂當事人一方移轉金錢或其他代替物之所有權於他方，而約定
    他方以種類、品質、數量相同之物返還之契約。當事人之一方對他方負金錢或其
    他代替物之給付義務而約定以之作為消費借貸之標的者，亦成立消費借貸；借用
    人應於約定期限內，返還與借用物種類、品質、數量相同之物；遲延之債務，以
    支付金錢為標的者，債權人得請求依法定利率計算之遲延利息。但約定利率較高
    者，仍從其約定利率；當事人得約定債務人不履行債務時，應支付違約金，民法
    第四百七十四條、第四百七十八條前段、第二百三十三條第一項、第二百五十條
    第一項分別定有明文。
  (二)又稱保證者，謂當事人約定，一方於他方之債務人不履行債務時，由其代負履行
    責任之契約。保證債務，除契約另有訂定外，包含主債務之利息、違約金、損害
    賠償及其他從屬於主債務之負擔，民法第七百三十九條、第七百四十條亦分別定
    有明文。又保證債務之所謂連帶，係指保證人與主債務人負同一債務，對於債權
    人各負全部給付之責任而言（最高法院四十五年臺上字第一四二六號判例意旨參
    照）。
  (三)另按對於一人負擔數宗債務，而其給付種類相同者，如清償人所提出之給付，不
    足清償權不債務時，由清償人於清償時，指定其應抵充之債務；清償人所提出之
    給付，應先抵充費用，次充利息，次充原本。此為民法第三百二十一條及第三百
    二十三條分別所明定。是當事人若未約定抵充順序，而債務人於給付時亦未指定
    其應抵充之債務，則數異類債務之抵充順序應先抵充費用，次充利息，再充本金
    。至於違約金之性質與利息不同，民法既無違約金儘先抵充之規定，其抵充之順
    序，應在原本之後。從而除當事人另有特別約定外，債權人尚難以違約金優先於
    原本抵充而受清償。
  (四)綜上所述，被告乙○○、甲○○○既分別為本件借款之債務人及連帶保證人，自
    應就本件債務負連帶清償責任。又本件兩造既未於契約約定抵充順序，被告亦未
    指定應抵充債務，則原告就上開該分配金額應依民法規定先抵充費用六萬八千七
    百三十元、次充利息六十五萬七千零六十二元、再充本金四百九十六萬六千七百
    一十六元，而違約金之抵充順序則應在本金之後，是原告之受償不足額二百五十
    五萬三千二百七十五元，應指本金二百四十六萬四千五百五十四元及自九十年九
    月十二日起算至九十一年八月二十日止違約金八萬八千七百二十一元，現被告乙
    ○○尚有如主文第一項所示之本金、利息及違約金未清償，而被告甲○○○為系
    爭借款連帶保證人均已如前述。從而，原告依消費借貸及連帶保證之法律關係，
    請求被告應連帶給付原告如主文第一項所示之本金、利息及違約金，為有理由，
    應予准許。
五、據上論結，本件原告之訴為有理由，依民事訴訟法第三百八十五條第一項前段、
    第八十五條第二項，判決如主文。
中      華      民      國    九十二    年      三      月     十二     日
                              臺灣高雄地方法院民事第六庭
~B審判長法官  朱玲瑤
~B法      官  郭貞秀
~B法      官  唐中興
右為正本係照原本作成。
如對本判決上訴，須於判決送達後廿日內向本院提出上訴狀。
中      華      民      國    九十二    年      三      月     十二     日
~B法院書記官  張義龍


司法院資訊處製作；財團法人民間司法改革基金會備份。
